【裁判字號】    92,交聲更,21
【裁判日期】    921111
【裁判案由】    違反道路交通管理處罰條例聲明異議
【裁判全文】
臺灣士林地方法院刑事裁定                        九十二年度交聲更字第二一號
    原處分機關  臺北巿交通事件裁決所
    受 處分 人  甲○○
    即 異議 人
右列受處分人因違反道路交通管理處罰條例案件，對於臺北市交通事件裁決所九十二
年三月十日所為之處分 (原處分案號：北市裁三字第裁二二－Ｕ00000000號
），聲明異議，經本院前審裁定駁回，受處分人不服提起抗告，臺灣高等法院於九十
二年八月二十五日九十二年度交抗字第八四三號撤銷原裁定發回本院，本院裁定如左
：
    主  文
原處分撤銷。
甲○○汽車駕駛人於駕駛執照吊扣期間駕車，處新台幣玖仟元，並吊銷其駕駛執照。
    理  由
一、按汽車駕駛人，於駕駛執照吊扣期間駕車者，處新台幣（下同）六千元以上一萬
    二千元以下罰鍰，並當場禁止其駕駛及扣留其車輛牌照；另並吊銷其駕駛執照，
    道路交通管理處罰條例第二十一條第一項第七款、第四項分別定有明文。
二、受處分人即異議人甲○○前曾因違反道路交通管理處罰條例案件，經臺北市交通
    事件裁決所易處吊扣駕駛執照，並自九十一年十二月五日至九十二年二月四日執
    行吊扣二個月，卻仍於九十二年一月十七日晚間九時五十分，因其所有ＣＯ－六
    七七０號自用小客車，臨時停放在中正機場第二航廈西三路，且受處分人正坐於
    駕駛座，經警示意其出示相關證件，均無法提出，依其身分證號查詢結果，甲○
    ○駕駛執照刻為監理機關吊扣，員警乃以受處分人有於駕照吊扣期間駕駛車輛之
    行為，而依違反道路交通管理處罰條例第二十一條第一項第七款規定掣單舉發，
    受處分人並於應到案日前之同年月二十一日自行前往原處分機關繳納罰鍰九千元
    ，並於同日書具交通違規案件陳述書提出申訴，原處分機關因受處分人自行繳納
    罰鍰乃併依違反道路交通管理事件統一裁罰基準及處理細則第四十八條第三項於
    同年月二十三日開立吊銷駕駛執照執行單。嗣原處分機關並依前開申訴函請原舉
    發機關調查結果，仍認受處分人有上開違規行為，乃依道路交通管理處罰條例第
    二十一條第一項第七款及前開處理細則第二條所定裁罰標準表所定裁罰基準，逕
    行裁處異議人罰鍰九千元。
三、訊據受處分人固坦承有於右揭駕照吊扣期間內，於右開地點經警舉發「駕照吊扣
    期間駕駛」之事實，惟仍矢口否認有何違規行為，辯稱：查獲當日車輛係由伊姐
    朱曉中駕駛前往桃園中正機場接送親人，並將車輛停放在中正機場大廳前，進入
    大廳接機，伊僅係留於車上等待云云，然經查：
（一）按違反道路交通管理事件，行為人認為舉發之事實與違規情形相符者，得於接
      獲通知單後，親自或委託他人持該通知單，不經裁決向指定之處所，逕依裁罰
      基準執行並繳納罰鍰結案，且依此規定辦理經繳納罰鍰結案後逾二十日不得再
      提出異議，固為違反道路交通管理事件統一裁罰基準及處理細則第四十八條第
      一項、第五十八條第二項所明定。然細鐸該法文文義，可知違反道路交通管理
      事件之行為人，逕依裁罰基準執行繳納罰鍰，得視為結案，而毋庸由交通監理
      、裁決機關裁決者，必以行為人「認為舉發之事實與違規情形相符者」為限。
      是倘行為人雖依照裁罰標準繳納罰鍰，然仍認為舉發事實與違規情形不符，而
      有爭執提出申訴者，即與前開規定不符，此時，交通監理、裁決機關仍需依照
      有關行政程序調查事實並為裁決，亦即該違反道路交通管理事件並不當然因此
      結案。而行為人此時自得於收受裁決書後二十日內，提出異議，要屬當然。又
      ，違反交通管理事件之受處分人聲明異議雖僅指摘原裁決行政處分之違規事實
      認定或部分法律效果之宣示有違法、不當，然該違規行為既只有一個，基於訴
      訟經濟原則，應認其異議之效力當及於同一違規事件之整個違規事實、法律效
      果，受理異議之法院，自得就原處分機關就該次違規行為之行政處分整體為審
      查，而裁定之既判力，自應及於該次處分之所有違規事實、法律效果確定。亦
      即，於交通聲明異議事件中，就一違規行為，程序法上並不允許割裂而為處理
      ，法院應就一違規行為之行政處分整體為審查。本件受處分人於到案日前之九
      十二年一月二十一日到案，並依照裁罰標準繳納罰鍰九千元，原處分機關亦於
      同年月二十三日就吊銷駕照開出執行單，行為人亦繳交駕照執行，固已有臺北
      市交通事件裁決所交通違規罰鍰收據、駕駛執照吊銷執行單各一紙（本院前審
      卷第二七至二八頁參照）在卷可稽。然受處分人亦於繳納罰鍰之同一日即九十
      二年一月二十一日填據交通違規案件陳述書向原處分機關提出申訴，亦有卷附
      陳述書所載陳述日期可佐（本院前審卷第九頁參照），足見受處分人繳納罰鍰
      並非因「認為舉發事實與違規情形相符」而為，依照首揭說明，原處分機關自
      仍應就該案調查事實，作出裁決。從而原處分機關並於函請原舉發機關查明違
      規事實後之同年三月十日作出裁決書，認受處分人有「駕駛執照吊扣期間駕車
      」之行為，而裁處罰鍰九千元，受處分人於收受此裁決書之當日隨即具狀聲明
      異議，程序上自無不合。又受處分人之聲明異議狀雖僅就違規事實認定部分為
      爭執，然衡諸前揭說明，其異議範圍仍應認係就原處分機關認定其「駕照吊扣
      期間駕車」整個行政處分之事實認定、法律效果宣告而為，並非單就科處罰鍰
      部分為異議而已甚明。
（二）受處分人確曾於九十二年一月十七日晚上九時五十分許，於中正機場黃線違規
      停車，經警上前取締時，受處分人及其姐朱曉中均當場向員警表示車輛係受處
      分人所駕駛，員警乃掣單舉發，隨即並依其身分證統一編號查知受處分人駕照
      刻正吊扣中，乃再舉發受處分人車輛吊扣期間駕車等情，業據證人即本件舉發
      員警張志強於本院前審調查時供明在卷（見本院前審卷第二十一頁、第二十二
      頁），核與證人朱曉中證述情節相符，受處分人亦自承當日有向員警承認車是
      伊所駕駛等語，顯見，查獲當日，車輛應係受處分人駕駛無訛，否則於當場受
      處分人及其姐為何均向員警表示車輛係受處分人所駕駛？況且，本案車輛本係
      受處分人所有，亦為受處分人所自承，而衡諸常情，會駕駛之車輛所有人雖有
      可能將車輛借予他人使用，然若本人亦在車上，多半亦均會自行駕車，顯少會
      由他人駕駛自己車輛，甚且交由倫理輩分上比自己大之姊姊駕駛，被告所辯，
      已與常理有違。更甚者，倘若被告真的如其所辯，其因吊扣駕照不能駕車乃由
      其姐駕駛載往機場接渠等之二嫂（二哥之太太），而有必要臨時停車，則留於
      車上者，衡情亦應係駕駛車輛之人，豈有由未駕駛車輛且依規定不能駕駛車輛
      之受處分人留於車上之理？蓋若此時，若有必要移車時，豈不發生齟齬？受處
      分人前揭所辯亦與事理有違，核屬事後卸責之詞，不足採信。受處分人違規事
      實，事證已明，應堪認定。
四、綜上所述，受處分人於駕駛執照吊扣期間，仍違規駕駛自用小客車，從而原處分
    機關依道路交通管理處罰條例第二十一條第一項第七款及裁罰標準，裁處受處分
    人罰鍰九千元，固非無見，惟同條例第二十一條第四項規定駕照吊扣期間駕車者
    除處罰鍰外，並應為吊銷其汽車駕駛執照之處分，然原處分機關既認定受處分人
    於駕照吊扣期間駕車，卻未遑適用同條第四項規定裁處吊銷受處分人之駕照，自
    有未洽，本件受處分人之異議雖無理由，惟原處分既有不當，自應由本院將原處
    分撤銷，並依道路交通管理處罰條例第二十一條第一項第七款、第四項，違反道
    路交通管理事件統一裁罰標準及處理細則第二條所定裁罰標準表之規定，就受處
    分人之違規行為裁處受處分人罰鍰九千元，併依同條例第二十一條第四項吊銷受
    處分人駕駛執照，以資適法。
五、據上論斷，應依道路交通案件處理辦法第二十條前段，裁定如主文。
中       華       民       國     九十二   年    十一     月    十一    日
                                     臺灣士林地方法院交通法庭
                                         法  官  王  沛  雷
右正本證明與原本無異。
如不服本裁定應於送達後五日內向本院提出抗告狀。
                                         書記官  詹  志  鵬
中       華       民       國     九十二   年    十一     月    十四    日


司法院資訊處製作；財團法人民間司法改革基金會備份。
